【裁判字號】    98,台上,3695
【裁判日期】    980701
【裁判案由】    強盜
【裁判全文】
最高法院刑事判決            九十八年度台上字第三六九五號
上  訴  人  甲○○
選任辯護人  李晉安律師
上  訴  人  乙○○
上列上訴人等因強盜案件，不服台灣高等法院中華民國九十八年
四月二十八日第二審判決（九十八年度上訴字第八一八號，起訴
案號：台灣新竹地方法院檢察署九十六年度偵字第五五八六號）
，提起上訴，本院判決如下：
    主  文
上訴駁回。
    理  由
按刑事訴訟法第三百七十七條規定：上訴於第三審法院，非以判
決違背法令為理由，不得為之。是提起第三審上訴，應以原判決
違背法令為理由，係屬法定要件；如果上訴理由書狀並未依據卷
內訴訟資料，具體指摘原判決不適用何種法則或如何適用不當，
或所指摘原判決違法情事，顯與法律規定得為第三審上訴理由之
違法情形不相適合時，均應認其上訴為違背法律上之程式，予以
駁回。本件原判決認定上訴人甲○○、乙○○有原判決事實欄所
記載之犯罪事實，因而撤銷第一審不當之判決，改判均論處上訴
人等共同毀越門扇竊盜，因脫免逮捕，當場施以強暴，累犯罪刑
（各處有期徒刑七年二月），已敘述其所憑之證據及其認定之理
由。從形式上觀察，原判決並無違背法令情形存在。上訴意旨甲
○○略以：(一)伊與乙○○雖因竊盜犯行遭周懿萍發現，亟欲逃離
現場，而有駕車倒退、拖行周懿萍、周文達之行為。然周懿萍係
因不欲伊與乙○○逃逸，方與乙○○拉扯，進而攀住車門，周文
達亦因不欲伊與乙○○逃逸，並為拉開周懿萍，乃上前抱住周懿
萍，周文達、周懿萍未因伊與乙○○之脫逃行為而達難以抗拒之
程度。原判決論處伊等加重準強盜罪，即有適用法則不當之違法
。(二)原審未查明周懿萍、周文達於阻止伊與乙○○逃逸過程，是
否達於難以抗拒之情形，誤認伊與乙○○對周懿萍扭打、倒車拖
行並致被害人受傷，客觀上已達使人難以抗拒之程度，自有應於
審判期日調查之證據而未予調查之違誤。乙○○則以：(一)伊並未
對周懿萍、周文達施以強暴或脅迫，周文達因不欲伊等逃逸，並
為拉開周懿萍而抱住周懿萍，俱非因伊與甲○○之行為而達難以
抗拒之程度，原審疏於調查，論處伊加重準強盜罪責，自有證據
調查未盡之違法。(二)原審未傳喚周懿萍、周文達予伊詰問之機會
，亦有應於審判期日調查之證據而未予調查之違誤各云云。按取
捨證據及認定事實，乃事實審法院職權之行使，其對證據證明力
所為之判斷，苟係基於吾人日常生活之經驗，而未違背客觀上應
認為確實之定則，並已敘述其何以為此一判斷之理由者，即不能
指為違法。經查，原判決依憑證人周懿芳、周懿萍、周文達、陳
兆夫分別於警詢、偵查、第一審之證言，及上訴人等分別在警詢
、原審所為部分不利於己之供詞，暨新竹縣警察局竹北分局受理
刑事案件報案三聯單、贓物認領保管單、讓渡證書、周文達與周
懿萍之天主教耕莘醫院醫療體系財團法人天主教湖口仁慈醫院（
下稱仁慈醫院）診斷證明書、指認資料、指認照片、現場照片、
車籍查詢基本資料、仁慈醫院民國九十七年十二月二日湖仁醫
病字第六一七號函及病情說明等證據，資以認定上訴人等有原判
決事實欄所記載之犯罪事實。對於甲○○矢口否認有何竊盜及強
暴犯行，乙○○亦矢口否認有何強暴犯行；對於甲○○辯稱：伊
從頭到尾都不知道要去偷，乙○○找伊去幫忙搬東西，並表示說
那些物品是他親戚所有的，直至周懿萍返回，伊始知道是竊盜；
後來看到乙○○與周懿萍拉扯，伊會害怕，故開車離開，不知周
懿萍及周文達會受傷這麼嚴重。乙○○所辯：伊從頭到尾都沒有
碰到周懿萍或周文達，當時甲○○駕駛車子順勢往後退，車門已
經關了，周懿萍從車窗好像有拉到伊的衣服，感覺祇有二、三秒
的時間就放手，周懿萍及周文達就用跑的追伊等車輛，也沒有拉
到車門，不知道為何他們兩人受那麼多傷勢云云。何以均係卸責
之詞，不足採信，亦已依憑卷內資料予以指駁。並敘明：乙○○
於第二次偵訊、第一審所為有利甲○○之陳述，均屬事後迴護甲
○○之詞，並非實情，不足採信；周文達於第一審固證稱當時由
乙○○駕駛車輛一節，依當時情況觀察，與實際情形不合，不足
援為有利上訴人等認定之依據；又上訴人等共同行竊，遭被害人
發覺之後，亟欲逃離現場，對被害人施以強暴，客觀上已達使人
難以抗拒之程度，至其等實行準強盜行為之際同時造成周懿萍、
周文達身體受傷，應係強暴行為之結果，不再論以傷害罪等旨。
所為論斷說明，核與證據法則無違，亦無適用法則不當或應於審
判期日調查之證據而未予調查等違法情形。甲○○上訴意旨及乙
○○上訴意旨(一)置原判決所為之明白論斷於不顧，猶執已為原審
指駁之陳詞爭辯，及對原審取捨證據與自由判斷證據證明力之職
權行使，重為事實上之爭執，未就其如何影響原判決主旨，依據
卷內訴訟資料具體指明，自非適法之第三審上訴理由。次查被害
人周懿萍、周文達均已在第一審以證人身分到庭，由上訴人等及
其等在第一審辯護人踐行詰問（第一審卷第八十六至九十三頁）
，周懿萍、周文達既已由法官合法訊問，且於訊問時予當事人詰
問之機會，原審認本件事證已明，其等陳述明確別無訊問之必要
，依刑事訴訟法第一百九十六條之規定，不得再行傳喚。而原審
之審判長於審判期日，已向上訴人等提示周懿萍、周文達在警詢
、偵查及第一審歷次證詞，均告以要旨且詢以有何意見（原審卷
第六十七至六十九頁）；再詢以有何證據請求調查後，乙○○答
稱「我們都賠償他們十幾萬元了，為何他們還不放過我們」、甲
○○與辯護人均答稱「無」等語（同上卷第六十九、七十頁）。
乙○○上訴意旨(二)徒以自己之說詞，恣意指摘原判決有證據調查
未盡之違法，殊非適法之第三審上訴理由。至上訴人等其餘上訴
意旨，原判決或已在理由中論斷綦詳，並無上訴意旨所指之違法
情形；或係以自己主觀之說詞，就原審採證認事之職權行使或與
犯罪構成要件無涉之枝節，漫為單純之事實上爭辯，亦難認係適
法之第三審上訴理由。衡以上述之說明，應認其等上訴違背法律
上之程式，均予以駁回。
據上論結，應依刑事訴訟法第三百九十五條前段，判決如主文。
中    華    民    國  九十八  年    七    月    一    日
                      最高法院刑事第十二庭
                          審判長法官  黃  一  鑫
                                法官  張  春  福
                                法官  林  勤  純
                                法官  李  錦  樑
                                法官  陳  國  文
      本件正本證明與原本無異
                                      書  記  官
中    華    民    國  九十八  年    七    月    八    日
                                                     M


司法院資訊處製作；財團法人民間司法改革基金會備份。
